【裁判字號】    99,易,203
【裁判日期】    990519
【裁判案由】    恐嚇
【裁判全文】
臺灣高雄地方法院刑事判決               98年度易字第973號
公  訴  人  臺灣高雄地方法院檢察署檢察官
被      告  丙○○
            莊堂響
            蔡昇諺
上列被告因恐嚇等案件，經檢察官提起公訴（97年度偵字第2777
8 號），及追加起訴（臺灣高雄地方法院檢察署檢察官99年度蒞
追字第4 號），本院判決如下：
    主  文
丙○○共同犯如附表一編號１、２、３所示之重利罪，各處如附
表一編號１、２、３所示之刑及沒收；又犯如附表一編號５所示
之重利罪，處如附表一編號５所示之刑；又犯如附表二編號１、
２、３所示之恐嚇罪，各處如附表二編號１、２、３所示之刑。
應執行有期徒刑貳年，如易科罰金，以新臺幣壹仟元折算壹日，
扣案如附表三所示之物均沒收。
莊堂響共同犯如附表一編號１、２、６所示之重利罪，各處如附
表一編號１、２、６所示之刑及沒收；又犯如附表一編號４所示
之重利罪，處如附表一編號４所示之刑。應執行有期徒刑壹年壹
月，如易科罰金，以新臺幣壹仟元折算壹日，扣案如附表三所示
之物均沒收。
蔡昇諺共同犯如附表一編號１、３所示之重利罪，各處如附表一
編號１、３所示之刑及沒收。應執行有期徒刑肆月，如易科罰金
，以新臺幣壹仟元折算壹日，扣案如附表三所示之物均沒收。
丙○○、莊堂響、蔡昇諺其餘被訴部分均無罪。
    事  實
一、丙○○與莊堂響為兄弟關係，其2 人與蔡昇諺為朋友關係，
    其等3 人自民國96年10月間起，即基於各自或共同取得重利
    之犯意聯絡，各自或共同趁附表一所示之借款人需款孔急之
    急迫情形，趁附表一所示之借款人見名片、廣告簡訊、報紙
    廣告上所載之00-0000000、00-0000000等電話號碼（謝家樺
    申辦交與丙○○，檢察官另行偵辦）撥打後經轉接至000000
    0000號（劉隆慶交與丙○○，檢察官另行偵辦）行動電話或
    經友人介紹之機會，分別由附表一所示之行為人各自或共同
    自稱「金先生」而貸予如附表一所示之款項，並收取如附表
    一所示與原本顯不相當之重利（莊堂響亦提供如附表一編號
    1 所示之左營福山郵局帳號00000000000000號帳戶供借款人
    丁○○匯入之用），及要求提供擔保，所得如附表一所示之
    擔保品則一同存放於蔡昇諺所承租位於高雄市○○區○○路
    187 號3 樓屋內丙○○所有之保險箱內。又因如附表二所示
    之借款人於借款期間有跳票、延遲繳息等情形，丙○○復基
    於恐嚇之犯意，在電話中向借款人恫稱如附表二所示之恐嚇
    言語，致使附表二所示之借款人均心生畏懼，足生危害於各
    該借款人之生命、身體安全。嗣經警持本院核發之搜索票於
    97年7 月23日前往蔡昇諺位於高雄縣鳳山市○○街113 號之
    住處執行搜索，並經蔡昇諺同意帶同警方至前揭高雄市○○
    區○○路187 號3 樓執行搜索，而查獲得相關借款人之證件
    、本票、支票、土地權狀、讓渡書等，始循線查悉上情（蔡
    昇諺所涉如附表一編號2 、6 等犯行部分及恐嚇陳克合部分
    ，業經本院以98年度審簡字第3832號判決確定）。
二、案經高雄縣政府警察局移送臺灣高雄地方法院檢察署檢察官
    偵查起訴及追加起訴。
    理  由
壹、證據能力部分：
一、按被告以外之人於審判外之言詞或書面陳述，除法律有規定
    者外，不得作為證據，刑事訴訟法第159 條第1 項定有明文
    。查證人柯瓊麗、陳苗章、洪啟芳、丁○○、乙○○、陳克
    合於警詢中之陳述為傳聞證據，且前5 人之陳述與審判中陳
    述不符部分亦無較為可信之特別情況，即無同法第159 條之
    2 之適用餘地，渠等亦無同法第159 條之3 所規定之情事，
    是依前揭法條意旨，對被告3 人自不具證據能力。惟被告以
    外之人於審判外之陳述，雖不得以之直接作為認定犯罪事實
    與否之證據，但非不得作為彈劾證據，用來爭執被告、證人
    之證明力（最高法院96年度臺上字第1497號判決意旨參照）
    ，附此敘明。
二、按被告以外之人於審判中有下列情形之一，其於檢察事務官
    、司法警察官或司法警察調查中所為之陳述，經證明具有可
    信之特別情況，且為證明犯罪事實之存否所必要者，得為證
    據：三、滯留國外或所在不明而無法傳喚或傳喚不到者，刑
    事訴訟法第159 條之3 第3 款定有明文。查證人陳玲珠、劉
    燕廣於警詢中所為之陳述，係屬傳聞證據，且未於審判中到
    庭陳述，致無法比較該警詢之陳述與審判中之陳述有何不符
    ，惟其經本院以證人身分傳喚，並未於審判期日到庭作證，
    經命警拘提亦無著，又查無在監或在押之情形，有本院刑事
    報到單、台灣高等法院在監在押全國紀錄表及拘提報告書（
    院卷二第98、121-132 頁）在卷可查，且就其警詢中陳述內
    容觀之，客觀上並無何不可信之狀況，且所為證述與本件被
    告犯罪事實直接相關，足認為證明本件犯罪事實之存否所必
    要，揆諸上開規定，自得有證據能力。
三、按被告以外之人於審判外之陳述，雖不符前4 條之規定，而
    經當事人於審判程序同意作為證據，法院審酌該言詞陳述或
    書面陳述作成時之情況，認為適當者，亦得為證據，刑事訴
    訟法第159 條之5 第1 項定有明文。查本案認定事實所引用
    之卷內其餘證據資料，除原已符同法第159 條之1 至第159
    條之4 規定、及法律另有規定等傳聞法則例外規定，而得作
    為證據外，並無證據證明係公務員違背法定程式所取得，而
    檢察官、被告3 人於本院行準備程序時，均同意其作為本案
    證據之證據能力，且本院審酌前揭陳述作成時之情況，並無
    違法取證之瑕疵，亦認以之作為證據為適當，是本件有關被
    告以外之人於審判外之言詞或書面陳述等供述證據，依前揭
    法條意旨，自均得為證據。
貳、有罪部分：
一、訊據被告蔡昇諺對於前開犯罪事實均坦承不諱（院卷二第24
    1 頁）；被告丙○○坦承確實有向附表一編號1 、2 、3 、
    5 所示之被害人收取利息之行為（院卷二第188 頁反面），
    被告莊堂響亦坦承有自行或與被告蔡昇諺一同向部分被害人
    收取利息之行為（院卷二第188 頁反面），惟均矢口否認係
    與被告蔡昇諺共同經營地下錢莊，被告丙○○並矢口否認有
    何恐嚇被害人之行為。被告丙○○辯稱：在高雄時都是蔡昇
    諺在照顧伊，欠蔡昇諺太多人情，知道蔡昇諺有在經營地下
    錢莊，故幫他收利息，但絕無恐嚇被害人之情事云云；被告
    莊堂響辯稱：伊當時不知道蔡昇諺在經營地下錢莊，有時是
    蔡昇諺叫伊幫忙收錢，還有2 、3 個被害人伊有一起去，但
    都沒有開口，僅站在旁邊云云。經查：前揭如附表一、二所
    示之犯罪事實，業經如附表一、二所示之證人即被害人分別
    於警詢、偵查或審理中證述明確（丁○○部分：院卷二第16
    1-163 頁，陳克合部分：偵卷三第27-28 頁，乙○○部分：
    偵卷二第28-29 頁、院卷二第164-165 頁，洪啟芳部分：院
    卷二第106- 109頁，柯瓊麗部分：院卷二第48-52 頁，劉燕
    廣部分：警卷第295-297 、299-300 頁），附表一重利部分
    並經案外人謝陳素蓮、劉隆慶分別於偵查中就各該電話號碼
    之來源、去向供述明確，且有0000000000號行動電話申請資
    料及通聯紀錄、本院97年度聲搜字第1209號搜索票、高雄縣
    鳳山市○○街113 號搜索扣押筆錄、扣押物品目錄表、蒐證
    照片、房屋租賃契約書（警卷第26-27 、35、36-38 、39、
    41-48 、49 -52頁、偵卷第11-12 頁）、高雄市○○區○○
    路187 號3 樓搜索扣押筆錄、扣押物品目錄表、扣案之被告
    莊堂響存摺照片、被害人洪啟芳本票及健保卡、被害人劉燕
    廣駕照、健保卡及本票、被害人陳克合之土地所有權狀、讓
    渡書、花蓮第一信用合作社支票、苑裡鎮農會支票、本票、
    被害人乙○○新光銀行支票、本票、被害人丁○○台灣銀行
    支票、陽信銀行支票、被害人柯瓊麗高雄銀行支票、台灣銀
    行支票（警卷第53-55 、56-59 、61、64、66、68-72 、89
    -91 、92-93 、97頁）、被告莊堂響左營福山郵局帳戶開戶
    資料、歷史交易明細表、00-0000000、00-0000000號電話之
    申辦資料及通聯紀錄（警卷第119-125 、126-127 、133-13
    5 、136-140 頁）、被害人丁○○指認人犯紀錄表、贓物認
    領保管單及郵政國內匯款執據、被害人陳克合指認人犯紀錄
    表及贓物認領保管單、被害人乙○○指認人犯紀錄表及贓物
    認領保管單、被害人洪啟芳指認人犯紀錄表及贓物認領保管
    單、被害人劉燕廣指認人犯紀錄表及贓物認領保管單、被害
    人柯瓊麗指認人犯紀錄表及贓物認領保管單（警卷第227-22
    8 、230 、242 、245 、269- 270、291-292 、298 、301
    、306-307 頁）等在卷可查，自均已足堪認定。
二、被告丙○○、莊堂響雖以前開情詞置辯。惟按如就構成犯罪
    事實之一部，已參與實施，即屬共同正犯，至以自己犯罪之
    意思而參與，所參與者雖非犯罪構成要件之行為，仍無解於
    共同正犯之罪責，最高法院30年上字第1781號、66年台上字
    第2527號判例意旨可供參照。查就重利部分，附表一編號1
    、2 、3 、5 部分，被告丙○○既已坦承確有向該等被害人
    收取利息等事實，自屬已共同參與或自行實施構成要件之行
    為，是就附表一編號1 至3 部分，被告丙○○自屬共同正犯
    無疑，又如附表一編號5 所示之證人柯瓊麗於審理中既證稱
    借款過程中僅曾與被告丙○○接洽，而並未證稱與被告蔡昇
    諺有何關連，是被告丙○○所辯其均係幫助被告蔡昇諺向被
    害人收取利息等語，自屬無據。又就被告莊堂響部分，如附
    表一編號2 、6 所示證人陳克合、劉燕廣等人既曾於警詢中
    指述被告莊堂響曾向其等收取利息，是被告莊堂響所辯，本
    非無疑，又如附表一編號4 所示之證人洪啟芳亦於審理中證
    稱於借款、繳息之過程中僅見過被告莊堂響，並經被告莊堂
    響於審理中所不否認（院卷二第188 頁反面），是其所辯從
    未向被害人收取利息，均係站在被告蔡昇諺身旁而未開口等
    情，亦屬無稽。又查，本件經如附表一編號1 所示證人丁○
    ○於97年5 月16日匯入利息1 萬元之左營福山郵局帳戶，既
    係被告莊堂響所申辦，是被告莊堂響是否就被告丙○○、蔡
    昇諺所為此部重利犯行毫無所悉，亦非無疑，被告莊堂響雖
    另於審理中辯稱：該帳戶是借給丙○○使用等語，然查，上
    開帳戶存摺於警方至高雄市○○區○○路187 號3 樓搜索時
    ，係於被告莊堂響該處之房間內所查扣等情，業經被告丙○
    ○於警詢中供述明確（警卷第6 頁反面），被告莊堂響於警
    詢中亦不否認（警卷第10頁反面），是該帳戶資料若確實由
    被告丙○○使用中，為何係於被告莊堂響之房間內查扣而顯
    然仍屬被告莊堂響實力支配之下？是其提供該帳戶作為被害
    人匯入利息之用，自屬以自己犯罪之意思而參與收取利息之
    行為甚明。又就恐嚇部分，附表二所示之證人前開於審理中
    所為之證述，均能明確指出係因其等曾與被告丙○○見過面
    ，記得被告丙○○之聲音，始足以辨識為恐嚇言語之人係被
    告丙○○（院卷二第50頁、第161 頁反面）等語，且恐嚇內
    容與其等於警詢或偵查中所述，均無重大歧異，是其等於審
    理中所述，當不致有何偶然錯認、誤指之情形。是被告丙○
    ○、莊堂響猶執前詞，空言否認犯行，顯然為臨訟卸責之詞
    ，不足採信。綜上所述，本件被告3 人上開犯罪事實均屬罪
    證明確，應予以依法論科。
三、核被告丙○○、莊堂響、蔡昇諺各如附表一所為，均係犯刑
    法第344 條之重利罪，被告丙○○如附表二所為，係犯同法
    第305 條之恐嚇危害安全罪。被告丙○○、莊堂響、蔡昇諺
    間，就附表一編號1 、2 所示之罪，被告丙○○、蔡昇諺間
    ，就附表一編號3 所示之罪，被告莊堂響、蔡昇諺間，就附
    表一編號6 所示之罪，各有犯意聯絡及行為分擔，而應論以
    共同正犯。被告3 人所犯前開各罪間，犯意各別、行為互殊
    ，均應予以分論併罰。本院審酌被告丙○○、莊堂響、蔡昇
    諺基於各自或共同之犯意聯絡，貸款予如附表一所示之被害
    人，所收取利息月利率多者高達266%，且大多均取得一期以
    上之利息，壓榨需款孔急之被害人，有礙金融秩序；又被告
    丙○○僅因如附表二所示之被害人未如期繳交金錢，不思循
    理性、和平之方式謀求解決，即率以言詞恐嚇之方式，出言
    恫嚇被害人，致使被害人生活於恐懼中，所為均不足取，惟
    念及被告莊堂響、蔡昇諺（除與本件有關之前案重利案件外
    ）均無任何犯罪之前科紀錄，素行尚可，被告丙○○則前有
    因傷害案件經本院判處應執行拘役70日之紀錄，足見素行不
    佳，有其等臺灣高等法院被告前案紀錄表在卷可佐，及被告
    3 人犯罪動機均在於貪圖暴利，且借款利率甚高，獲取不法
    利益頗多，被告丙○○並使用恐嚇手段迫使借款人還錢，危
    害社會安寧秩序，又被告蔡昇諺尚知坦承犯行，堪認具有悔
    意，被告丙○○、莊堂響則始終否認犯行，未見其表達悔悟
    之意，於犯罪後態度部分無從為其等有利之考量等一切情狀
    ，分別量處如附表一、二所示之刑，並分別定其等應執行之
    刑如主文所示，暨分別諭知易科罰金之折算標準。至扣案如
    附表三編號1 至4 所示之物品，均經被告蔡昇諺自承為其所
    有（警卷第12頁反面、院卷二第240 頁），雖無證據證明係
    供本件其所涉重利犯行有關而為其犯罪所用之物，惟依被告
    蔡昇諺於警詢中所述之用途（警卷第12頁反面），足認均係
    其預備作為其各次犯重利罪之物，爰依刑法第38條第1 項第
    2 款規定宣告沒收之，並依共犯責任共同原則，分別於附表
    一編號1 、2 、3 、6 之被告丙○○或被告莊堂響主文項下
    宣告沒收之；扣案如附表三編號5 所示之物品，為被告莊堂
    響所有，供其犯本件如附表一編號1 所示重利罪之物，爰依
    刑法第38條第1 項第2 款規定宣告沒收之，並依共犯責任共
    同原則，分別於附表一編號1 被告丙○○及被告蔡昇諺主文
    項下宣告沒收之。又警方另查獲如附表四編號1 至3 所示之
    行動電話，雖為被告蔡昇諺所有，惟均無證據證明係本件被
    告3 人用於本件重利犯罪之物，且依其一般用途顯然並無預
    定供犯罪預備使用之必然；次如附表四編號4 至9 所示之物
    ，其中部分業經被害人取回，且均僅係本件重利罪之各被害
    人交付被告等人供作質押擔保之用，若借款人嗣後清償借款
    本息，被告仍須將該等物品分別返還於各該被害人，依最高
    法院92年度台上字第2923號判決意旨（院卷二第23頁），自
    難認係屬於被告等人所有；末如附表四編號10至45所示扣案
    之物，並無證據證明與本件所示被告等人之各次犯行有何關
    連，爰均不予宣告沒收。
參、無罪部分：
一、公訴意旨另以：被告丙○○、莊堂響、蔡昇諺等3 人係共同
    以「亞泰融資」之名義從事地下錢莊之重利、恐嚇行為，如
    附表一所示之各被害人及被害人陳玲珠、陳苗章等人均係被
    告3 人共同放款收息，就附表一編號2 被害人遭恐嚇部分，
    亦係其等基於共同之犯意聯絡所為（其中被告蔡昇諺部分已
    另案判決確定，不在本件起訴範圍），因認被告丙○○就附
    表一編號4 、6 所示之被害人及被害人陳玲珠、陳苗章2 人
    、被告莊堂響就附表一編號3 、5 所示之被害人及被害人陳
    玲珠、陳苗章2 人、被告蔡昇諺就附表一編號4 、5 所示之
    被害人部分均共同涉犯刑法第344 條之重利罪嫌；而被告丙
    ○○、莊堂響就被害人陳克合部分另共同涉犯同法第305 條
    之恐嚇罪嫌等語。
二、按犯罪事實應依證據認定之，無證據不得認定犯罪事實；不
    能證明被告犯罪者，應諭知無罪之判決，刑事訴訟法第154
    條第2 項、第301 條第1 項分別定有明文。又事實之認定，
    應憑證據，如未能發現相當證據，或證據不足以證明，自不
    能以推測或擬制之方法，為裁判基礎；且認定不利於被告之
    事實須依積極證據，苟積極證據不足為不利於被告事實之認
    定時，即應為有利於被告之認定；另認定犯罪事實所憑之證
    據，雖不以直接證據為限，間接證據亦包括在內，然而無論
    直接證據或間接證據，其為訴訟上之證明，須於通常一般之
    人均不致有所懷疑，而得確信其為真實之程度者，始得據為
    有罪之認定，倘其證明尚未達到此一程度，而有合理之懷疑
    存在而無從使事實審法院得有罪之確信時，即應由法院為諭
    知被告無罪之判決，最高法院40年台上字第86號、30年台上
    字第816 號、76年台上字第4986號判例意旨參照。又按刑法
    修正廢止連續犯之規定後，除具有複次行為外觀之接續犯、
    集合犯仍為一罪評價外，司法實務上認屬數罪併罰之罪，關
    於一罪一罰之個別犯行，自應分別以嚴格之證據逐一予以嚴
    格證明，最高法院98年度台上字第1845號判決意旨可供參照
    。
三、公訴人認被告丙○○、莊堂響、蔡昇諺涉有此部份犯行，係
    以00-0000000、00-0000000號之電話均曾為部分被害人撥打
    而與「亞泰融資」之「金先生」進行聯繫，而上開2 電話經
    被告等人自承係輪流以簡訊、發放廣告等方式向不特定人進
    行宣傳，及該2 電話經轉接後之0000000000號行動電話，均
    係被告丙○○向案外人取得而供作「亞泰融資」共同之用，
    又本件各被害人之扣案物，均係於被告丙○○位於高雄市○
    ○區○○路187 號3 樓房間內之保險箱所扣得，而被告莊堂
    響亦居住該址，並提供前開郵局帳戶供被害人匯款還款，而
    被告蔡昇諺用以恐嚇被害人陳克合之0000000000號行動電話
    ，亦為被告丙○○所提供等語，為其論據。訊據被告丙○○
    、莊堂響、蔡昇諺均堅決否認此情，辯稱：各次行為均非其
    等共同為之，僅有時會互相作陪等語。
四、經查，被告3 人雖因分別經被害人等指證曾參與放款、收取
    利息等行為，而經本院以前揭理由認定有罪，部分犯行並因
    曾一同為之而認屬共同正犯，以致其等所辯確有可疑。惟本
    件如附表一所示之被害人及另案經被告蔡昇諺為重利犯行之
    被害人陳玲珠、陳苗章等人，無論於警詢、偵查或審理中之
    證述，均未就對其等犯重利、恐嚇之人為超出前開經本院對
    被告3 人論罪科刑部分之供述，是被告3 人是否應就公訴人
    此部所指亦負擔共同正犯之責，並非無疑。而前開00-00000
    00、00-0000000等2 電話於97年5 月間起至同年7 月間止，
    雖確實經設定將來電均轉接至0000000000號之行動電話，有
    前開通聯紀錄可證（警卷第133-140 頁），且被告蔡昇諺亦
    於審理中自承：登報、發簡訊是3 人輪流處理的等語（院卷
    二第241 頁），是此等事實堪以認定。惟在此等情形，不特
    定人若見該等報紙廣告或簡訊，而撥打00-0000000、00-000
    0000等2 電話欲聯繫借款事宜時，既均經轉接至單一之0000
    000000號行動電話，則本應僅有單一攜帶該行動電話之人得
    以接聽並與借款人接洽，若被告3 人並未隨時結伴共同行動
    ，則接聽電話之人儘可自行前往放款即可，並無必與其餘2
    人共同形成行為決意之後始能為之之理。查被告蔡昇諺之住
    處係位於高雄縣鳳山市○○街113 號，又並無證據證明被告
    丙○○、莊堂響亦與被告蔡昇諺同住於上址，則甚難想像其
    等竟得於借款人每次來電後，均能毫無例外在形成共同行為
    決意後，始前往放款與借款人。至於被告3 人是否均係以「
    亞泰融資」、「金先生」之名義對外放款，或放款後是否均
    將所得擔保物品統一置放於被告丙○○處保管，經核均無從
    遽以推認被告3 人於公訴人此部所指之放款之初、或其借款
    期間內，確曾形成共同行為決意而均應各負共同正犯之責。
    又查，雖本院認定本件對被害人陳克合之重利犯行部分係被
    告3 人共同所為，然亦認定其等共同為重利犯行之其餘被害
    人間尚有並未遭恐嚇者，是亦無從推認被告3 人於各次共同
    放款之初，即有何將來必然恐嚇借款人之共同行為決意甚明
    ，又被害人陳克合遭恐嚇之過程，係於97年6 月7 日下午5
    時3 分許及7 分許先後接獲恐嚇之來電等情，業經證人陳克
    合於警詢中證述明確（警卷第233 頁），且有被害人陳克合
    所持用之0000000000號行動電話當日通聯紀錄可證（警卷第
    238 頁），足見其遭恐嚇之過程時間甚短，難認係經2 人以
    上所為，而此部對被害人陳克合之恐嚇犯行，既業經本院以
    98年度審簡字第3832號判決認定為被告蔡昇諺所為，且為被
    告蔡昇諺於本院審理中所自承（院卷二第242 頁），是被告
    丙○○、莊堂響是否確有參與此部恐嚇犯行之行為決意，自
    非無疑，當無從僅依被告蔡昇諺所持用以恐嚇犯行之電話為
    被告丙○○所交付，或被告丙○○、莊堂響曾參與對被害人
    陳克合放款、收息之重利行為，即作為其2 人此部恐嚇犯行
    不利認定之依據。
五、綜上所述，被告被告丙○○、莊堂響、蔡昇諺前揭所執辯詞
    ，雖有其不足採信之處，然公訴人就此部分所提證據，經核
    尚無法達於通常一般之人均不致有所懷疑，而得確信其為真
    實之程度，尚不足為被告有罪之積極證明，又本院復查無其
    他積極證據足資證明被告3 人確有此部共同收取重利及恐嚇
    之犯行，基於罪疑唯輕及無罪推定之原則，仍應就此部分為
    被告3 人無罪判決之諭知。
據上論斷，應依刑事訴訟法第299 條第1 項前段、第301 第1 項
，刑法第28條、第344 條、第305 條、第41條第1 項前段、第8
項、第38條第1 項第2 款、第51條第5 款，刑法施行法第1 條之
1， 判決如主文。
本案經檢察官甲○○到庭執行職務。
中    華    民    國    99    年    5     月    19    日
            刑事第九庭  審判長  法  官  鄭詠仁
                                法  官  王碧瑩
                                法  官  黃沛文
以上正本證明與原本無異。
如不服本判決應於收受送達後10日內向本院提出上訴書狀，並應
敘述具體理由；如未敘述上訴理由者，應於上訴期間屆滿後20日
內向本院補提理由書（均須按他造當事人之人數附繕本）「切勿
逕送上級法院」。
中    華    民    國    99    年    5     月    19    日
                                書記官  鄧思辰
附錄本判決論罪法條：
中華民國刑法第344條
乘他人急迫、輕率或無經驗貸以金錢或其他物品，而取得與原本
顯不相當之重利者，處1 年以下有期徒刑、拘役或科或併科1千
元以下罰金。
中華民國刑法第305條
以加害生命、身體、自由、名譽、財產之事，恐嚇他人致生危害
於安全者，處2 年以下有期徒刑、拘役或3 百元以下罰金。
附表一  重利部分
┌─┬───┬────┬────┬─────┬─────┬─────┬────┬──────────┐
│編│被害人│借款時間│借款地點│擔保方式  │借款金額  │計息方式  │行為人  │罪名及宣告刑        │
│號│      │        │        │          │          │          │        │                    │
├─┼───┼────┼────┼─────┼─────┼─────┼────┼──────────┤
│1 │丁○○│96年10月│被害人台│陽信銀行支│借30萬元預│每7 天1期 │丙○○  │丙○○、莊堂響、蔡昇│
│  │      │        │南縣佳里│票1 張面額│扣12萬元利│，每月分4 │莊堂響  │諺共同犯重利罪，莊龍│
│  │      │        │鎮住處  │新臺幣（下│息，實得18│期，每期利│蔡昇諺  │正、莊堂響各處有期徒│
│  │      │        │        │同）30 萬 │萬元      │息12萬元，│        │刑肆月，蔡昇諺處有期│
│  │      │        │        │元、臺灣銀│          │換算月息約│        │徒刑參月，如易科罰金│
│  │      │        │        │行支票1張 │          │266% ， 共│        │，均以新臺幣壹仟元折│
│  │      │        │        │面額30 萬 │          │約支付30萬│        │算壹日。扣案如附表三│
│  │      │        │        │元        │          │元利息（曾│        │所示之物均沒收。    │
│  │      │        │        │          │          │以匯款方式│        │                    │
│  │      │        │        │          │          │將1 萬元利│        │                    │
│  │      │        │        │          │          │息匯入莊堂│        │                    │
│  │      │        │        │          │          │響所提供之│        │                    │
│  │      │        │        │          │          │郵局帳戶）│        │                    │
├─┼───┼────┼────┼─────┼─────┼─────┼────┼──────────┤
│2 │陳克合│96年11、│不詳    │土地所有權│借45萬元預│每7 至10天│丙○○  │丙○○、莊堂響共同犯│
│  │      │12月間  │        │狀、土地讓│扣15萬元利│1 期，每月│莊堂響  │重利罪，各處有期徒刑│
│  │      │        │        │渡書各1 張│息，實得30│3 至4 期，│蔡昇諺  │肆月，如易科罰金，均│
│  │      │        │        │、苑裡鎮農│萬元      │每期利息約│        │以新臺幣壹仟元折算壹│
│  │      │        │        │會支票2 張│          │5 萬元，換│        │日。扣案如附表三編號│
│  │      │        │        │面額各為23│          │算月息約50│        │1 至4 所示之物均沒收│
│  │      │        │        │萬元及6813│          │%至66%    │        │。                  │
│  │      │        │        │0 元、花蓮│          │          │        │（蔡昇諺所涉重利、恐│
│  │      │        │        │第一信用合│          │          │        │嚇部分均已判決確定）│
│  │      │        │        │作社支票1 │          │          │        │                    │
│  │      │        │        │張面額6 萬│          │          │        │                    │
│  │      │        │        │元、本票3 │          │          │        │                    │
│  │      │        │        │張面額各為│          │          │        │                    │
│  │      │        │        │15200 元、│          │          │        │                    │
│  │      │        │        │75000 元、│          │          │        │                    │
│  │      │        │        │75000 元  │          │          │        │                    │
├─┼───┼────┼────┼─────┼─────┼─────┼────┼──────────┤
│3 │乙○○│97年2 月│高雄市小│新光銀行支│14萬元    │每10天1 期│丙○○  │丙○○、蔡昇諺共同犯│
│  │      │初      │港區住處│票2 張面額│          │，每月分3 │蔡昇諺  │重利罪，丙○○處有期│
│  │      │        │附近    │各為11萬元│          │期，開立面│        │徒刑肆月、蔡昇諺處有│
│  │      │        │        │、8 萬元，│          │額共19萬元│        │期徒刑參月，如易科罰│
│  │      │        │        │本票1 張面│          │之支票，其│        │金，均以新臺幣壹仟元│
│  │      │        │        │額95000 元│          │中5 萬為利│        │折算壹日。扣案如附表│
│  │      │        │        │          │          │息，換算月│        │三編號1 至4 所示之物│
│  │      │        │        │          │          │息約107%，│        │均沒收。            │
│  │      │        │        │          │          │共約支付7 │        │                    │
│  │      │        │        │          │          │、8 萬元之│        │                    │
│  │      │        │        │          │          │利息      │        │                    │
├─┼───┼────┼────┼─────┼─────┼─────┼────┼──────────┤
│4 │洪啟芳│97年4 月│洪啟芳屏│本票1 張面│借30000 元│每7 天1 期│莊堂響  │莊堂響犯重利罪，處有│
│  │      │17日    │東縣潮州│額30000 元│預扣6000元│，每月分4 │        │期徒刑肆月，如易科罰│
│  │      │        │鎮店面  │，健保卡正│利息，實得│期，每期利│        │金，以新臺幣壹仟元折│
│  │      │        │        │本        │24000元   │息6000元，│        │算壹日。            │
│  │      │        │        │          │          │換算月息約│        │                    │
│  │      │        │        │          │          │100%，若有│        │                    │
│  │      │        │        │          │          │延滯繳息則│        │                    │
│  │      │        │        │          │          │另外加收利│        │                    │
│  │      │        │        │          │          │息，共約支│        │                    │
│  │      │        │        │          │          │付9 萬餘元│        │                    │
│  │      │        │        │          │          │之利息    │        │                    │
├─┼───┼────┼────┼─────┼─────┼─────┼────┼──────────┤
│5 │柯瓊麗│97年4 月│高雄市苓│高雄銀行支│借50萬元預│每10天1 期│丙○○  │丙○○犯重利罪，處有│
│  │      │初      │雅區建國│票1 張面額│扣5 萬元利│，每月分3 │        │期徒刑肆月，如易科罰│
│  │      │        │一路257 │30萬元，台│息，實得45│期，每期利│        │金，以新臺幣壹仟元折│
│  │      │        │號前    │灣銀行支票│萬元      │息5 萬元，│        │算壹日。            │
│  │      │        │        │1 張面額  │          │換算月息約│        │                    │
│  │      │        │        │102000元  │          │33% ，後期│        │                    │
│  │      │        │        │          │          │因柯瓊麗跳│        │                    │
│  │      │        │        │          │          │票，故改為│        │                    │
│  │      │        │        │          │          │每7 天或4 │        │                    │
│  │      │        │        │          │          │天1 期    │        │                    │
├─┼───┼────┼────┼─────┼─────┼─────┼────┼──────────┤
│6 │劉燕廣│97年4 月│不詳    │本票1 張面│借10000 元│每7 天1 期│莊堂響  │莊堂響共同犯重利罪，│
│  │      │中旬    │        │額10000 元│預扣2000元│，每月分4 │蔡昇諺  │處有期徒刑肆月，如易│
│  │      │        │        │、汽車駕照│利息，實得│期，每期利│        │科罰金，以新臺幣壹仟│
│  │      │        │        │、健保卡  │8000元    │息2000元，│        │元折算壹日。扣案如附│
│  │      │        │        │          │          │換算月息約│        │表三編號1 至4 所示之│
│  │      │        │        │          │          │100%，共約│        │物均沒收。          │
│  │      │        │        │          │          │支付16000 │        │（蔡昇諺部分已判決確│
│  │      │        │        │          │          │元之利息  │        │定）                │
└─┴───┴────┴────┴─────┴─────┴─────┴────┴──────────┘
附表二  恐嚇部分
┌─┬───┬──────┬─────────────────────────┬──────────┐
│編│被害人│行為人      │恐嚇情形                                          │罪名及宣告刑        │
│號│      │            │                                                  │                    │
├─┼───┼──────┼─────────────────────────┼──────────┤
│1 │丁○○│丙○○      │於前開借款期間之某時，因某期丁○○所開立之支票因故│丙○○犯恐嚇罪，處有│
│  │      │            │跳票，丙○○竟基於恐嚇之犯意，撥打丁○○手機，對黃│期徒刑肆月，如易科罰│
│  │      │            │淑絹恫稱：要剁掉妳的腳，剁成一塊一塊，且要綁架妳先│金，以新臺幣壹仟元折│
│  │      │            │生及兒子等語，使丁○○心生畏懼。                  │算壹日。            │
├─┼───┼──────┼─────────────────────────┼──────────┤
│2 │乙○○│丙○○      │於前開借款期間之某時，因乙○○延遲繳交利息，開出之│丙○○犯恐嚇罪，處有│
│  │      │            │支票跳票，丙○○即基於恐嚇之犯意，撥打乙○○之行動│期徒刑肆月，如易科罰│
│  │      │            │電話，對乙○○恫稱：時間都給你了，還不還錢，你不要│金，以新臺幣壹仟元折│
│  │      │            │讓我找到，不然要讓你皮肉痛，使乙○○心生畏懼。    │算壹日。            │
├─┼───┼──────┼─────────────────────────┼──────────┤
│3 │柯瓊麗│丙○○      │於前開借款期間之97年5 月底時，因柯瓊麗支付金額不如│丙○○犯恐嚇罪，處有│
│  │      │            │丙○○之意，丙○○即基於恐嚇之犯意，撥打柯瓊麗之行│期徒刑肆月，如易科罰│
│  │      │            │動電話，對柯瓊麗恫稱：要去潑油漆，並讓柯瓊麗之小孩│金，以新臺幣壹仟元折│
│  │      │            │斷手斷腳等語，使柯瓊麗心生畏懼。                  │算壹日。            │
└─┴───┴──────┴─────────────────────────┴──────────┘
附表三  扣案應沒收之物
┌─┬────────────────────────┬────┐
│編│物品名稱                                        │數量    │
│號│                                                │        │
├─┼────────────────────────┼────┤
│1 │帳冊（警方查扣編號1、3、4、5、6）               │5本     │
├─┼────────────────────────┼────┤
│2 │帳冊                                            │27張    │
├─┼────────────────────────┼────┤
│3 │空白商業本票簿                                  │5本     │
├─┼────────────────────────┼────┤
│4 │空白讓渡證書                                    │6張     │
├─┼────────────────────────┼────┤
│5 │莊堂響左營福山郵局帳戶存摺                      │1本     │
└─┴────────────────────────┴────┘
附表四  其餘查獲物
┌─┬────────────────────────┬────┐
│編│物品名稱                                        │數量    │
│號│                                                │        │
├─┼────────────────────────┼────┤
│1 │0000000000手機（序號000000000000000 ）          │1支     │
├─┼────────────────────────┼────┤
│2 │0000000000手機（序號000000000000000 ）          │1支     │
├─┼────────────────────────┼────┤
│3 │0000000000手機（序號000000000000000 ）          │1支     │
├─┼────────────────────────┼────┤
│4 │丁○○支票                                      │2張     │
├─┼────────────────────────┼────┤
│5 │陳克合商業本票                                  │3 張    │
│  │陳克合支票                                      │3 張    │
│  │陳克合讓渡書                                    │1 張    │
│  │陳克合苗栗通宵地政土地所有權狀                  │1 張    │
├─┼────────────────────────┼────┤
│6 │乙○○本票                                      │1 張    │
│  │乙○○支票                                      │2 張    │
├─┼────────────────────────┼────┤
│7 │洪啟芳商業本票                                  │1 張    │
│  │洪啟芳健保卡                                    │1 張    │
├─┼────────────────────────┼────┤
│8 │柯瓊麗支票                                      │2張     │
├─┼────────────────────────┼────┤
│9 │劉燕廣商業本票                                  │1 張    │
│  │劉燕廣汽車駕照                                  │1 張    │
│  │劉燕廣健保卡                                    │1 張    │
├─┼────────────────────────┼────┤
│10│董溪泉本票                                      │3張     │
├─┼────────────────────────┼────┤
│11│現金保管條（董溪泉）                            │1張     │
├─┼────────────────────────┼────┤
│12│邱致禎本票                                      │1張     │
├─┼────────────────────────┼────┤
│13│邱致禎健保卡                                    │1張     │
├─┼────────────────────────┼────┤
│14│簡添福支票                                      │1張     │
├─┼────────────────────────┼────┤
│15│陳俊源本票                                      │1張     │
├─┼────────────────────────┼────┤
│16│延倫企業有限公司支票                            │1張     │
├─┼────────────────────────┼────┤
│17│毛揚欽支票（元氣實業有限公司）                  │2張     │
├─┼────────────────────────┼────┤
│18│涂毅恆支票（中翎旅行社有限公司）                │2張     │
│  │                                                │        │
├─┼────────────────────────┼────┤
│19│蔡怡芳支票（建順不動產經紀業有限公司）          │2張     │
│  │                                                │        │
├─┼────────────────────────┼────┤
│20│洪旺條支票                                      │2張     │
├─┼────────────────────────┼────┤
│21│黃賜周支票（成和煤氣有限公司）                  │4張     │
├─┼────────────────────────┼────┤
│22│曾中強支票                                      │1張     │
├─┼────────────────────────┼────┤
│23│施清雲本票                                      │1張     │
├─┼────────────────────────┼────┤
│24│許銘文支票                                      │1張     │
├─┼────────────────────────┼────┤
│25│莊堂響中國信託存款存摺                          │1本     │
├─┼────────────────────────┼────┤
│26│陳嘉文高雄銀行活期儲蓄存款存摺                  │1本     │
├─┼────────────────────────┼────┤
│27│陳嘉文印章                                      │1枚     │
├─┼────────────────────────┼────┤
│28│臺灣土地銀行託收票據明細表                      │1本     │
│  │（戶名：蔡昇諺、帳號：000000000000）            │        │
├─┼────────────────────────┼────┤
│29│何文超屏東士地所有權狀                          │2張     │
├─┼────────────────────────┼────┤
│30│何文超建築改良物所有權狀                        │1張     │
├─┼────────────────────────┼────┤
│31│劉金豊屏東縣政府建設局使用執照                  │1張     │
├─┼────────────────────────┼────┤
│32│蘇建洋身份證                                    │1張     │
├─┼────────────────────────┼────┤
│33│蘇建洋健保卡                                    │1張     │
├─┼────────────────────────┼────┤
│34│蘇建洋商業本票（面額3萬5千元）                  │1張     │
├─┼────────────────────────┼────┤
│35│金太平支票                                      │5張     │
├─┼────────────────────────┼────┤
│36│梁天興支票                                      │3張     │
├─┼────────────────────────┼────┤
│37│吳見祐支票                                      │3張     │
├─┼────────────────────────┼────┤
│38│李吳麗梅本票                                    │3張     │
├─┼────────────────────────┼────┤
│39│李玫慧支票                                      │2張     │
├─┼────────────────────────┼────┤
│40│陳明豪本票                                      │1張     │
├─┼────────────────────────┼────┤
│41│羅紫寧支票                                      │1張     │
├─┼────────────────────────┼────┤
│42│鄭達峰本票                                      │1張     │
├─┼────────────────────────┼────┤
│43│李麗貞支票                                      │1張     │
├─┼────────────────────────┼────┤
│44│孫山永支票                                      │1張     │
├─┼────────────────────────┼────┤
│45│帳冊（警方查扣編號2）                           │1本     │
└─┴────────────────────────┴────┘

司法院資訊處製作；財團法人民間司法改革基金會備份。
